臺灣高雄地方法院民事判決　九十三年度家訴字第五號
　　原　　　告　乙○○
　　被　　　告　甲○○
右當事人間確認婚姻無效事件，本院於民國九十三年四月五日言詞辯論終結，判決如
左：
    主      文
原告之訴駁回。
訴訟費用由原告負擔。
    事      實
一、原告主張：兩造原為男女朋友關係，因原告懷有身孕，乃於九十二年二月十七日
    至戶政機關辦理登記二人已於同年月十四日結婚，並協議於被告退伍後，再行舉
    行公開儀式及補請親友，其後，原告於同年三月十一日生下一子藍靖翔，惟被告
    退伍後，並未履行前開承諾，而被告於九十二年二月十四日人在軍中，實無從舉
    行公開儀式，是兩造婚姻不備民法第九百八十二條第一項之結婚形式要件，依民
    法第九百八十八條第一款規定，兩造間之婚姻無效。然因戶籍上仍登記兩造為夫
    妻，爰依法起訴請求確認兩造間之婚姻無效等語。
    被告則以：九十二年二月十四日當天，其確實在軍中服役，並未舉行結婚之公開
    儀式，然其退伍後，於九十二年六月間，有在高雄市唯王滿漢餐廳宴請其親友，
    告知其親友兩造結婚之事，但未宴請原告家人，因原告家人當時尚不知原告生子
    之事，兩造實已於事後補行公開儀式，且有二人以上之證人，是兩造婚姻符合民
    法第九百八十二條第一項之規定，兩造婚姻自合法有效，請求駁回原告之訴等語
    。
二、按確認法律關係之訴，非原告有即受確認判決之法律上利益，不得提起之，民事
    訴訟法第二百四十七條第一項前段定有明文。所謂即受確認判決之法律上利益，
    係指因法律關係之存否不明確，原告主觀認為其法律上地位有不安之危險存在，
    而此項危險得以對於被告之確認判決除去者。本件原告以系爭婚姻未經公開儀式
    為由，請求確認系爭婚姻不存在，然原告所提出之戶籍謄本上有兩造於九十二年
    二月十四日結婚之記載，顯見原告就系爭婚姻關係之存否有主觀之不明確，足使
    原告之法律上地位有受侵害之危險，揆諸前揭說明，原告自有即受本件確認判決
    之法律上利益，是原告自得提起本件確認之訴，核先敘明。
三、又按結婚應有公開儀式及二人以上之證人，民法第九百八十二條第一項定有明文
    。再按民法第九百八十二條第一項所謂公開儀式，只須結婚當事人舉行定式之禮
    儀，使不特定人得以共見共聞，認識其為結婚已足，至於當時舖排穿戴為何，在
    非所問。兩造於事後補行宴客，倘非虛妄，而該宴客，如係為表達兩造結為夫妻
    之意義而舉行，而此意義又為與宴者所瞭解，則無論有無世俗所謂拜天地拜高堂
    等節目，亦不失為公開之結婚儀式，有最高法院八十六年台上字第一四五號判例
    足資參照。
四、經查：
  (一)原告主張兩造於九十二年二月十七日，以兩造已於同年二月十四日結婚為由，辦
    理結婚登記，然被告於同年二月十四日人在軍中服役，根本無從舉行公開儀式之
    事實，業據原告提出戶籍謄本二份、結婚證書一份為證，核與證人即被告母親梁
    惠瑛到庭證稱：「當時兩造原為男女朋友，原告住我家，在被告要當兵前，原告
    就懷孕了，我與婆婆有跟他們表明是否先拿掉小孩，但他們堅持要生下小孩，原
    告懷孕期間都住我家。後來因為小孩要出生，所以自行填寫書面資料，辦結婚登
    記，被告那時在軍中，也不方便請假。」等語（詳見本院九十三年二月九日言詞
    辯論筆錄）相符，並為被告所不爭執，而堪信為真實，原告主張兩造事後亦未舉
    行公開儀式，婚姻應屬無效等情，則為被告所否認，並以前揭情詞置辯。
  (二)被告辯稱於退伍後，曾於九十二年六月間在高雄市唯王滿漢餐廳宴請其親友，告
    知其親友兩造結婚之事等情，業據被告提出相片二張為證，且經證人梁惠瑛到庭
    證稱：「‧‧‧‧‧‧兒子退伍後有請客，地點在高雄市○○路、和平路口的唯
    王飯店，我們請了一桌，跟長輩說兩造已經結婚，且有小孩，想說已經有小孩，
    一切手續從簡。長輩有問說有無報戶口，他們說有，不可能只抱小孩給長輩看，
    是要讓他們知道兩造已經結婚，且已經有小孩，現在要補請。」等語（詳見本院
    九十三年四月五日言詞辯論筆錄），參以原告亦自承小孩出生四個月左右，有請
    被告親戚吃飯，抱小孩給親戚看等語等情，是被告前開辯稱應堪信為真實。
  (三)至證人即原告大姊蘇雅雯雖到庭證稱：不知道兩造結婚之事，僅知原告懷孕，要
    先辦結婚手續，兩造未舉行公開儀式等語，然九十二年六月間，被告在唯王滿漢
    餐廳僅宴請其親友一節，已如前述，且為兩造所是認，從而尚難以證人蘇雅雯之
    證詞遽以認定原告主張兩造未舉行公開儀式屬實。
  (四)綜上，被告於九十二年六月間，曾於唯王滿漢餐廳宴請親友數人，告知親友兩造
    結婚並已生子，則依前開判例意旨，兩造實已舉行公開儀式，並有二人以上之證
    人，兩造之結婚，既已具備民法第九百八十二條第一項所規定之要件，即可認為
    合法有效，是原告請求確認兩造婚姻無效，洵屬無據，應予駁回。
五、訴訟費用負擔之依據：民事訴訟法第七十八條。
中　　　華　　　民　　　國　　九十三　　年　　　四　　　月　　　十九　　日
                              臺灣高雄地方法院家事法庭
~B法　　　官　黃悅璇
右正本證明與原本無異。
如不服本判決，應於送達後廿日內，向本院提出上訴狀。
中　　　華　　　民　　　國　　九十三　　年　　　四　　　月　　　十九　　日
~B法院書記官　王治華
